臺灣屏東地方法院刑事判決　　　　　　　96年度訴緝字第43號
公　訴　人　臺灣屏東地方法院檢察署檢察官
被　　　告　甲○○
上列被告因違反毒品危害防制條例案件，經檢察官提起公訴（95
年度毒偵字第2084號）及移送併辦（96年度毒偵字第86號），茲
因被告就被訴事實為有罪之陳述，經告知簡式審判程序意旨，並
聽取公訴人及被告之意見後，本院合議庭裁定由受命法官獨任依
簡式審判程序審理，判決如下：
    主  文
甲○○施用第一級毒品，累犯，處有期徒刑壹年。
    事  實
一、甲○○有多次犯罪經法院判刑確定之紀錄，最近一次經有期
    徒刑執行完畢情形如下：
  (一)民國83年間因違反肅清煙毒條例、麻醉藥品管理條例案件，
    經臺灣高等法院高雄分院83年度上訴字第2853號（本院83年
    度訴字第629 號）依序判處有期徒刑4 年、8 月，應執行有
    期徒刑4 年5 月確定，於84年8 月8 日入監執行。
  (二)又因違反肅清煙毒條例案件，經本院85年度訴緝字第30號判
    處有期徒刑3 年4 月，褫奪公權3 年確定，與前項所示案件
    接續執行，於88年4 月30日因縮刑假釋出監，依指揮書於92
    年2月13日縮刑期滿未經撤銷假釋而執行完畢。
二、又其前因施用毒品案件，經臺灣高雄地方法院92年度毒聲字
    第4871號裁定令入勒戒處所施予觀察、勒戒，於92年11月4
    日入所執行，因有繼續施用毒品傾向，經裁定令入戒治處所
    施予強制戒治，92年12月17日轉入執行，因無繼續施用毒品
    傾向，經裁定停止戒治，所餘期間付保護管束，於93年7 月
    2 日出所，嗣93年12月3 日因期滿未經撤銷停止戒治執行完
    畢。
三、詎其經前開有期徒刑及觀察、勒戒、強制戒治執行完畢後5
    年內，仍不知悔改，復基於施用第一級毒品之犯意，於95年
    9 月26日中午某時許，在不詳處所，以皮下注射之方式（針
    筒於查獲前已經丟棄而滅失），施用第一級毒品海洛因1 次
    。嗣為警於95年9 月27日上午10時20分許，在高雄縣美濃鎮
    ○○里○○街○○道路一帶查獲，扣得注射針筒1 支。經採
    其尿液送驗結果，呈嗎啡即海洛因經人體水解代謝產物陽性
    反應。
四、案經高雄縣政府警察局旗山分局報告臺灣高雄地方法院檢察
    署檢察官呈請臺灣高等法院高雄分院檢察署檢察長令轉臺灣
    屏東地方法院檢察署檢察官偵查起訴及移送併辦。
    理  由
一、前揭施用第一級毒品海洛因之犯罪事實，業據被告甲○○於
    本院審理時自承不諱，其經查獲採尿送臺灣檢驗科技股份有
    限公司以氣相層析質譜儀法（GC／MS）等科學方法檢驗結果
    ，亦呈嗎啡即海洛因經人體水解代謝產物之陽性反應，有該
    公司95年10月12日編號KＺ000000000000號濫用藥物尿液檢驗
    報告在卷可稽，乃鑑定機關本於專業知識暨以精密儀器測試
    後所得之結論，自可憑信。被告甲○○自白施用海洛因，堪
    信與事實相符。
二、被告甲○○前因施用毒品案件，經臺灣高雄地方法院92年度
    毒聲字第4871號裁定令入勒戒處所施予觀察、勒戒，於92年
    11月4 日入所執行，因有繼續施用毒品傾向，經裁定令入戒
    治處所施予強制戒治，92年12月17日轉入執行，因無繼續施
    用毒品傾向，經裁定停止戒治，所餘期間付保護管束，於93
    年7 月2 日出所，嗣93年12月3 日因期滿未經撤銷停止戒治
    執行完畢，有臺灣高等法院被告前案紀錄表、臺灣屏東地方
    法院檢察署刑案資料查註紀錄表、全國施用毒品案件紀錄表
    、受觀察勒戒人毒品及前科紀錄簡列表各1 份在卷可按，其
    經強制戒治執行完畢，5 年內再犯本件施用第一級毒品海洛
    因之犯罪事證已臻明確，應依法論科。
三、按海洛因為毒品危害防制條例第2 條第2 項第1 款規定之第
    一級毒品，除法律另有規定者外，不得持有、施用。核被告
    甲○○所為，係犯毒品危害防制條例第10條第1 項之施用第
    一級毒品罪。其因施用而持有海洛因之低度行為，應為施用
    之高度行為所吸收，不另論罪。臺灣屏東地方法院檢察署96
    年度毒偵字第86號併辦意旨移送並請求併辦之被告犯罪事實
    ，與被告前開經起訴部分之犯行，為警方重複移送相同事實
    之案件，原屬本件經起訴繫屬而應由本院審理之標的，附此
    敘明。又被告甲○○前因違反肅清煙毒條例、麻醉藥品管理
    條例案件，經臺灣高等法院高雄分院83年度上訴字第2853號
    （本院83年度訴字第629 號）依序判處有期徒刑4 年、8 月
    ，應執行有期徒刑4 年5 月確定，於84年8 月8 日入監執行
    ，並與另案因違反肅清煙毒條例案件，經本院85年度訴緝字
    第30號判處有期徒刑3 年4 月，褫奪公權3 年確定之刑，接
    續執行，於88年4 月30日因縮刑假釋出監，依指揮書於92年
    2 月13日縮刑期滿未經撤銷假釋而執行完畢，有臺灣高等法
    院被告前案紀錄表及臺灣屏東地方法院檢察署刑案資料查註
    紀錄表各1 份在卷可按，其5 年之內再因故意犯有期徒刑以
    上刑之本罪，為累犯，應依法加重其刑。
四、爰審酌被告甲○○之年齡、品行、智識能力、犯罪手段、行
    為對法益造成侵害之程度，其為62年8 月12日出生、受有國
    中教育程度、業工之人，為本件犯罪時年32歲，有警詢年籍
    等資料在卷可參，年值青壯，又其前案紀錄除上開構成施用
    毒品訴追條件及累犯之要件，不再重複評價者外，並曾因(一)
    81年間因賭博案件，經本院81年度屏簡字第502 號判處罰金
    500 元，於81年8 月24日繳納罰金執行完畢；(二)82年間又犯
    賭博罪，經本院82年度訴字第166 號判處有期徒刑6 月確定
    ，於82年6 月14日易科罰金執行完畢；(三)82年間再犯賭博罪
    ，經本院82年度易字第519 號判處有期徒刑5 月確定，於82
    年10月1 日易科罰金執行完畢；(四)95年間因犯竊盜罪，經本
    院95年度簡字第1245號判處有期徒刑4 月確定，嗣已於96年
    11 月30 日入監執行，96年12月19日繳納易科罰金執行完畢
    ；(五)又本件犯行後，另因犯侵占案件，經臺灣高雄地方法院
    96年度簡字第101 號判處有期徒刑3 月確定，尚未執行，有
    臺灣高等法院被告前案紀錄表及臺灣屏東地方法院檢察署刑
    案資料查註紀錄表各1 份在卷可按，素行不良，茲就其施用
    毒品之犯罪類型，雖有認為僅屬自戕行為，並未涉侵害他人
    法益者，惟姑不論此見與我國現行刑事立法除就行為人藉自
    殘行為達到其他侵害國家、社會法益結果之目的，而在相關
    特別立法如妨害兵役治罪條例等特別法中定以處罰之規定外
    ，向不加罰於單純自殘，甚或自殺行為所表彰之規範體系價
    值觀念相左，況毒品危害防制條例第10條所規定對施用毒品
    行為之處罰，其法定刑猶相當，或更甚（如施用第一級毒品
    罪）於刑法中關於故意「傷害他人」規定罪責，舉輕明重，
    足徵其規範保護之法益，原不在該「自戕」行為本身所造成
    行為人個人身體健康之有形侵害。蓋民主法治國家之所異於
    獨裁、集權社會，其國家政策、社會發展，均取決於以全體
    公民個人意志累積形成之群體意志，凡公民不分性別、學歷
    、職業、貧富、愚智，任由鴻儒碩彥至販夫走卒，其個人意
    志之表現就群體意志決定之形成，均屬等值，直接影響國家
    、社會整體之命運，至關重要，則個人基於自主、健全意思
    所表現之公民意志，不分良窳，均應尊重，然若有藉不正手
    段影響他人或自陷個人健全自主意志不能正常形成、表現者
    ，不僅直接侵蝕公民群體意志形成之基礎，迫令其他自重慎
    行大眾均須承受建立在該不健全基礎形成之公共政策、社會
    生活品質之結果，對於國家、社會法益及人民全體利益，猶
    已構成危害，是如投票受賄罪所規範者，即在禁止公民匯集
    個人自主意志以形成群體意志之過程受不當影響及控制，即
    為適例。今毒品除可對個人身體健康造成有形傷害外，就人
    之身體及精神形成高度成癮性及依賴性，猶足以抑制個人表
    現其本於心性能力所為自主意志之決定，並進而造成群體意
    志表現遭不當扭曲之危險，直接影響國家、社會之發展，侵
    害至鉅，斷非僅止於個人健康之危害，被告甲○○迭因施用
    毒品而經觀察、勒戒、強制戒治，前並曾因施用毒品（麻醉
    藥品）而數經法院判刑確定而入監執行完畢，仍均不足以矯
    治其施用毒品惡習，屢又重蹈覆轍，除徵其守法觀念薄弱，
    堪認已施用毒品成習，積重難返，對其個人身心、家庭及國
    家、社會之危害非輕，並考量其犯罪施用毒品之情節，及其
    犯罪經查獲後，尚能坦認犯行，態度尚可，犯罪後復因腰椎
    第1 、2 節狹窄、感染性脊椎炎及腰椎骨折術後傷口感染等
    傷害，於96年3 月、4 月間兩度接受手術治療，有診斷證明
    書2 紙附卷可按，已飽受皮肉痛苦等一切情狀，量處如主文
    所示之刑，以資儆懲。
五、按96年罪犯減刑條例施行前，經通緝而未於中華民國96年12
    月31日以前自動歸案接受偵查、審判或執行者，不得依該條
    例減刑，96年罪犯減刑條例第5 條定有明文。本件被告犯罪
    時間雖在96年4 月24日以前，所犯毒品危害防制條例第10條
    第1 項施用第一級毒品罪並為96年罪犯減刑條例第2 條第1
    項第3 款規定得減刑犯罪之類型，惟被告甲○○因本件犯行
    經檢察官於95年12月27日提起公訴，並於96年1 月18日繫屬
    於本院後，被告幾經合法傳拘未到，嗣經本院於96年4 月3
    日依法發布通緝後，亦遲未自動歸案，於96年11月29日始為
    警逮捕而到案，有通緝書、移送書及調查筆錄在卷可按，揆
    諸前開說明，自不得依前開條例予以減刑，併此敘明。
六、扣案注射針筒1 支據被告甲○○供稱非其所有或供本件犯罪
    之物，經查復不具違禁物或其他依法應沒收物之性質；未扣
    案供本件被告施用毒品犯罪使用之注射針筒，除據被告供稱
    於查獲前已經丟棄而滅失，依現有卷證復不能證明其尚存在
    ，爰均不另為沒收之諭知。
據上論斷，依刑事訴訟法第273 條之1 第1 項、第299 條第1 項
前段，毒品危害防制條例第10條第1 項，刑法第11條前段、第47
條第1 項，判決如主文。
本案經檢察官許英輝到庭執行職務
中　　華　　民　　國　　96　　年　　12　　月　　31　　日
                  刑事第二庭  　法　官　陳松檀
以上正本證明與原本無異。
如不服本判決應於收受本判決送達後10日內向本院提出上訴書狀
，其未敘述上訴理由者，並得於提起上訴後10日內向本院補提理
由書狀（均須按他造當事人之人數附繕本）「切勿逕送上級法院
」
                              　書記官  林祥玉
中　　華　　民　　國　　96　　年　　12　　月　　31　　日
附錄本件判決引用之法條：
毒品危害防制條例第10條
施用第一級毒品者，處6 月以上5 年以下有期徒刑。
